【裁判字號】    98,訴,933
【裁判日期】    981130
【裁判案由】    偽造文書
【裁判全文】
臺灣板橋地方法院刑事判決               98年度訴字第933號
公  訴  人  臺灣板橋地方法院檢察署檢察官
被      告  丙○○
上列被告因偽造文書案件，經檢察官提起公訴（98年度偵字第45
20號），經被告於準備程序中就起訴事實為有罪之陳述，經告知
簡式審判程序之旨，並聽取當事人之意見後，經合議庭裁定由受
命法官獨任行簡式審判程序，本院判決如下：
    主  文
丙○○行使偽造私文書，足以生損害於他人，處有期徒刑參月，
如易科罰金，以新臺幣壹仟元折算壹日，偽造「乙○」及「恒旭
科技有限公司」印章各壹枚、附表一偽造署押、印文欄所示之署
押、印文均沒收；又行使偽造私文書，足以生損害於他人，處有
期徒刑肆月，如易科罰金，以新臺幣壹仟元折算壹日，偽造「乙
○」及「恒旭科技有限公司」印章各壹枚、附表二偽造署押、印
文欄所示之署押、印文均沒收；又行使偽造私文書，足以生損害
於他人，處有期徒刑肆月，如易科罰金，以新臺幣壹仟元折算壹
日，偽造「乙○」及「恒旭科技有限公司」印章各壹枚、附表三
偽造署押、印文欄所示之署押、印文均沒收。應執行有期徒刑捌
月，如易科罰金，以新臺幣壹仟元折算壹日，偽造「乙○」及「
恒旭科技有限公司」印章各壹枚、附表一至三偽造署押、印文欄
所示之署押、印文均沒收
    事  實
一、丙○○於民國97年6 月間，以為設在臺北縣三重市○○路○
    段609 巷14號6 樓之6 「恆旭科技有限公司」（下稱恆旭公
    司）籌措資金為由，而取得恒旭公司之公司營利事業登記證
    及該公司法定代理人乙○之身分證影本等物後，明知前開資
    料僅用於為恆旭公司籌措資金，竟踰越授權，基於行使偽造
    私文書、詐欺之犯意，於同年7 月間，在恒旭公司所在附近
    ，利用不知情之某成年刻印店人員偽刻「恒旭科技有限公司
    」及「乙○」之印章各1 枚，而為下列行為：
  (一)於同年8 月1 日，利用不知情之成年男子林兆千，持上開偽
    造之印章，在恒旭公司辦公室內，佯稱已獲恒旭公司及乙○
    本人之授權或同意，在附表1 所示之資本租賃契約書上，先
    後偽造如附表1 所示「乙○」署名及印文，表示以恒旭公司
    名義承租如附表1 所示影印機2 台，及乙○為上開租賃契約
    之連帶債務人之意思表示，致生損害於恒旭公司及乙○，並
    將前開資本租賃契約書交予不知情之遠東國際租賃股份有限
    公司（下稱遠東國際租賃公司）人員行使之，而租賃附表編
    號1 所示影印機2 台。
  (二)於同年8 月初，利用不知情之成年男子林兆千，持上開恒旭
    公司營利事業登記證、負責人乙○之雙證件影本、偽造之印
    章，至臺北縣三重市○○路○ 段609 巷10號1 樓海智國際開
    發股份有限公司（下稱海智公司），向該公司人員丁○○出
    示前開資料、印章宣稱恆旭公司欲申辦門號，丁○○因而信
    以為真，約隔1 、2 日後，填妥附表2 所示申請書基本資料
    及攜帶每支價值新臺幣3,000 元之行動電話20支，至恆旭公
    司辦公室內，請恆旭公司人員按捺印章，丙○○遂在附表編
    號2 所示之申請書上偽造「乙○」署名，並央林兆千轉交上
    開偽造印章予丁○○按捺「乙○」、「恒旭科技有限公司」
    之印文，表示恒旭公司申請如附表2 所示之20支行動電話門
    號之意思而行使，並收受亞太公司隨申辦前開門號搭配之行
    動電話20支，而亞太公司因見上開文件資料齊全而陷於錯誤
    ，同意核發附表2 所示行動電話門號20支之SIM 卡各1 枚，
    並同意提供電信服務，足生損害於乙○本人、恒旭公司及亞
    太公司對於行動電話申辦業務之正確性。
  (三)於同年8 月初，利用不知情之成年男子林兆千，持上開恒旭
    公司營利事業登記證及負責人乙○之雙證件影本、偽刻之印
    章，至臺北縣新莊市○○路24號之浩昇通信有限公司（下稱
    浩昇通信行），向該通訊行人員甲○○出示前開資料、印章
    宣稱恆旭公司欲申辦門號，並填寫申請書，致甲○○信以為
    真，將其所填寫之申請書送交威寶電信股份有限公司（下稱
    威寶公司），並交付威寶公司隨所申辦門號行動電話1 支予
    林兆千，且約定翌日前往恆旭公司按捺公司印章，後因林兆
    千所填寫之申請書字跡模糊，故甲○○為其重新謄寫附表3
    所示之文件上基本資料並委由同事攜帶前開文件及行動電話
    20支，至恆旭公司辦公室內，請恆旭公司人員於上按捺「乙
    ○」、「恒旭科技有限公司」之印文，表示恒旭公司申請如
    附表3 所示之21支行動電話門號之意思而行使，並收受威寶
    公司隨申辦前開門號搭配之行動電話20支，而亞太公司因見
    上開文件資料齊全而陷於錯誤，同意核發附表3 所示行動電
    話門號21支之SIM 卡各1 枚，並同意提供電信服務，足生損
    害於乙○本人、恒旭公司及威寶公司對於行動電話申辦業務
    之正確性。
二、案經恒旭公司及乙○訴由臺灣板橋地方法院檢察署檢察官偵
    查起訴。
    理  由
一、本件被告所犯係死刑、無期徒刑、最輕本刑為3 年以上有期
    徒刑以外之罪，其於準備程序中就被訴事實為有罪之陳述，
    經法官告知簡式審判程序之旨，並聽取公訴人、被告之意見
    後，依刑事訴訟法第273 條之1 第1 項規定，經本院合議庭
    裁定，由受命法官獨任進行簡式審判程序審理，核先敘明。
二、前揭犯罪事實業據被告於檢察官偵查中、本院審理中均坦承
    不諱（見97年度他字第7060號偵查卷第45頁、本院98年4 月
    21日準備程序筆錄），且有證人乙○於檢察官偵查中、本院
    審理時、證人甲○○、丁○○於本院審理時之證述可資佐證
    ，並有遠東國際租賃公司資本租賃契約書、亞太公司行動電
    話服務申請書、威寶公司行動電話服務申請書、威寶公司行
    動電話服務多門號明細表、威寶公司暢打專案同意書等在卷
    可參，足認被告上開自白與事實相符。本案事證明確，被告
    犯行堪以認定。
三、按行動電話SIM 卡，具有通訊使用之價值，電信公司亦常舉
    行特殊門號之公開標售，且在一定條件下具有可轉讓性，具
    有一定之財產價值。況一般電信公司與申辦者契約均約定行
    動電話門號SIM 卡均屬申辦者所有，申辦者得自行處分，應
    為詐欺取財罪之「物」無疑。被告如犯罪事實一(一)所示之所
    為，係犯刑法第216 條、第210 條之行使偽造私文書罪；如
    犯罪事實一(二)所示之所為，係犯刑法第216 條、第210 條之
    行使偽造私文書罪及同法第339 條第1 項之詐欺取財罪；如
    犯罪事實一(三)所示之所為，係犯刑法第216 條、第210 條之
    行使偽造私文書罪及同法第339 條第1 項之詐欺取財罪。被
    告偽造「恒旭科技有限公司」、「乙○」之印章，並於附表
    1 至3 所示文書上之偽造署押、印文，均係偽造私文書之階
    段行為。被告於密接時間，同一地點，接續偽造附表3 所示
    之私文書，係本於向威寶公司申辦電話之單一目的，侵害同
    一法益，顯係基於單一犯意下所為之數個舉動，為接續犯。
    又被告偽造私文書之低度行為應為行使之高度行為所吸收，
    不另論罪。被告如犯罪事實一(二)、(三)所示均以一行為觸犯行
    使偽造私文書罪、詐欺取財罪2 罪名，為想像競合犯，應依
    刑法第55條前段之規定，應從較重之行使偽造私文書罪處斷
    。被告所犯如犯罪事實一(一)、(二)、(三)所示3 次行使偽造私文
    書罪名，犯意各別、行為互異，應予分論併罰。公訴人雖未
    論及被告詐欺取財犯行，惟該部分犯行與已起訴部分，有想
    像競合犯之裁判上一罪關係，為起訴效力所及，本院自得併
    予審理。爰審酌被告利用所持有之恆旭公司及其代表人相關
    證件之機會，擅自用以租賃器材並申辦多支行動電話門號及
    取得行動電話，致使恆旭公司遭受遠東國際租賃公司、亞太
    公司、威寶公司追索，所為自屬非是，兼衡其素行、犯罪動
    機、手段、目的，犯罪後雖坦承犯行，表示悔意，然尚未解
    決前開其所造成之債務問題之犯罪後態度等情狀，分別量處
    如主文所示之刑，並諭知易科罰金之折算標準，並定其應執
    行之刑。又依司法院釋字第662 號解釋：「中華民國94年2
    月2 日修正公布之現行刑法第41條第2 項，關於數罪併罰，
    數宣告刑均得易科罰金，而定應執行刑之刑逾6 個月者，排
    除適用同條第1 項得易科罰金之規定部分，與憲法第23條規
    定有違，並與本院釋字第366 號解釋意旨不符，應自本解釋
    公布之日起失其效力」，故對於數罪併罰，數宣告刑均得易
    科罰金，而定應執行之刑超過6 個月之案件，依司法院釋字
    第366 號、662 號解釋意旨，仍得易科罰金。本件被告經分
    別判處如主文所示之刑，均可易科罰金，雖被告所定之應執
    行刑逾6 個月，然參前開司法院釋字第366 號、662 號、院
    字第1356號解釋，仍應各依刑法第41條第1 項前段諭知易科
    罰金之折算標準，並就所定應執行之刑諭知易科罰金之折算
    標準。附表1 至3 所示之文書，業經被告交予遠東國際租賃
    公司、亞太公司、威寶公司而移轉與前開公司所有，前開文
    書即非屬被告或共犯所有，故不得逕予沒收之，又被告於本
    院審理時供稱附表1 所示文書原留存1 份，但業已滅失，而
    其不知附表2 、3 之申請書有無副本等語（見本院98年11月
    10日審判筆錄），可見附表1 至3 所示文書除遠東國際租
    賃公司、亞太公司、威寶公司留存者，並無其他副本存在，
    故不就此為沒收之諭知。至前開公司所留存附表1 至3 所示
    文書上所按捺之「恒旭科技有限公司」、「乙○」印文既屬
    偽造，仍應依刑法第219 條之規定，不問屬於犯人與否，宣
    告沒收。另林兆千於浩昇公司所填寫之申請書，亦經交予威
    寶公司，且依證人甲○○所述，其於翌日需前往恆旭公司請
    該公司人員蓋印，可見該申請書上並無「恒旭科技有限公司
    」、「乙○」印文，亦毋須沒收。又偽造之前開「恒旭科技
    有限公司」、「乙○」各1 枚，雖未扣案，惟被告供稱交予
    乙○持有，既無證據證明業已滅失，亦依刑法第219 條之規
    定，不問屬於犯人與否，宣告沒收之。
據上論斷，應依刑事訴訟法第273 條之1 第1 項、第299 條第1
項前段，刑法第216 條、第210 條、第339 條第1 項、第41條第
1 項、第219 條、第55條、第51條第5 款，刑法施行法第1 條之
1 第1 項、第2 項前段，判決如主文。
本案經檢察官李美金到庭執行職務。
中    華    民    國    98    年    11    月    30    日
                  刑事第十二庭  法  官  何燕蓉
此正本與原本無異。
如不服本判決，應於判決送達後10日內，向本院提出上訴狀。
                                書記官  李崇文
中    華    民    國    98    年    12    月    3     日
附錄本案論罪科刑法條全文：
中華民國刑法第210條
（偽造變造私文書罪）
偽造、變造私文書，足以生損害於公眾或他人者，處 5 年以下有
期徒刑。
中華民國刑法第339條第1項
（普通詐欺罪）
意圖為自己或第三人不法之所有，以詐術使人將本人或第三人之
物交付者，處5年以下有期徒刑、拘役或科或併科1千元以下罰金
。
附表1
┌───────────┬────────────┬─────────────┐
│    偽造之文書        │    標      的     物   │    偽造署押、印文        │
├───────────┼────────────┼─────────────┤
│遠銀國際租賃股份有限公│Toshiba 廠牌ES-281C 機型│1.偽造「乙○」之署名1 枚  │
│司資本租賃契約書      │CDC621062 及CDC621105 機│2.偽造「乙○」、「恒旭科技│
│                      │號影印機各1台           │  有限公司」之印文各1 枚  │
└───────────┴────────────┴─────────────┘
附表2
┌───────────┬───────────┬─────────────┐
│    偽造之文書        │    行動電話門號      │      偽造署押、印文      │
├───────────┼───────────┼─────────────┤
│亞太電信股份有限公司行│申辦行動電話門號20支：│1.偽造「乙○」之署名2 枚  │
│動電話服務申請書      │0000000000~0000000000 │2.偽造「乙○」、「恒旭科技│
│                      │0000000000~0000000000 │  有限公司」之印文各2 枚  │
└───────────┴───────────┴─────────────┘
附表3
┌──┬───────────┬───────────┬─────────────┐
│編號│    偽造之文書        │    行動電話門號      │     偽造署押、印文       │
├──┼───────────┼───────────┼─────────────┤
│1   │威寶電信股份有限公司（│編號3 至編號16之行動電│偽造「乙○」、「恒旭科技有│
│    │下稱威寶公司）行動電話│話門號                │限公司」之印文各2 枚      │
│    │服務申請書            │                      │                          │
├──┼───────────┼───────────┼─────────────┤
│2   │威寶公司行動電話服務多│編號3 至編號16之行動電│偽造「乙○」、「恒旭科技有│
│    │門號明細表            │話門號                │限公司」之印文各1 枚      │
├──┼───────────┼───────────┼─────────────┤
│3   │威寶公司暢打專案同意書│申辦行動電話門號：    │偽造「乙○」、「恒旭科技有│
│    │                      │0000000000            │限公司」之印文各1 枚      │
├──┼───────────┼───────────┼─────────────┤
│4   │威寶公司暢打專案同意書│申辦行動電話門號：    │偽造「乙○」、「恒旭科技有│
│    │                      │0000000000            │限公司」之印文各1 枚      │
├──┼───────────┼───────────┼─────────────┤
│5   │威寶公司暢打專案同意書│申辦行動電話門號：    │偽造「乙○」、「恒旭科技有│
│    │                      │0000000000            │限公司」之印文各1 枚      │
├──┼───────────┼───────────┼─────────────┤
│6   │威寶公司暢打專案同意書│申辦行動電話門號：    │偽造「乙○」、「恒旭科技有│
│    │                      │0000000000            │限公司」之印文各1 枚      │
├──┼───────────┼───────────┼─────────────┤
│7   │威寶公司暢打專案同意書│申辦行動電話門號：    │偽造「乙○」、「恒旭科技有│
│    │                      │0000000000            │限公司」之印文各1 枚      │
├──┼───────────┼───────────┼─────────────┤
│8   │威寶公司暢打專案同意書│申辦行動電話門號：    │偽造「乙○」、「恒旭科技有│
│    │                      │0000000000            │限公司」之印文各1 枚      │
├──┼───────────┼───────────┼─────────────┤
│9   │威寶公司暢打專案同意書│申辦行動電話門號：    │偽造「乙○」、「恒旭科技有│
│    │                      │0000000000            │限公司」之印文各1 枚      │
├──┼───────────┼───────────┼─────────────┤
│10  │威寶公司暢打專案同意書│申辦行動電話門號：    │偽造「乙○」、「恒旭科技有│
│    │                      │0000000000            │限公司」之印文各1 枚      │
├──┼───────────┼───────────┼─────────────┤
│11  │威寶公司暢打專案同意書│申辦行動電話門號：    │偽造「乙○」、「恒旭科技有│
│    │                      │0000000000            │限公司」之印文各1 枚      │
├──┼───────────┼───────────┼─────────────┤
│12  │威寶公司暢打專案同意書│申辦行動電話門號：    │偽造「乙○」、「恒旭科技有│
│    │                      │0000000000            │限公司」之印文各1 枚      │
├──┼───────────┼───────────┼─────────────┤
│13  │威寶公司暢打專案同意書│申辦行動電話門號：    │偽造「乙○」、「恒旭科技有│
│    │                      │0000000000            │限公司」之印文各1 枚      │
├──┼───────────┼───────────┼─────────────┤
│14  │威寶公司暢打專案同意書│申辦行動電話門號：    │偽造「乙○」、「恒旭科技有│
│    │                      │0000000000            │限公司」之印文各1 枚      │
├──┼───────────┼───────────┼─────────────┤
│15  │威寶公司暢打專案同意書│申辦行動電話門號：    │偽造「乙○」、「恒旭科技有│
│    │                      │0000000000            │限公司」之印文各1 枚      │
├──┼───────────┼───────────┼─────────────┤
│16  │威寶公司暢打專案同意書│申辦行動電話門號：    │偽造「乙○」、「恒旭科技有│
│    │                      │0000000000            │限公司」之印文各1 枚      │
├──┼───────────┼───────────┼─────────────┤
│17  │威寶公司行動電話服務申│申辦行動電話門號：    │偽造「乙○」、「恒旭科技有│
│    │請書、暢打專案同意書  │0000000000            │限公司」之印文各3 枚      │
├──┼───────────┼───────────┼─────────────┤
│18  │威寶公司行動電話服務申│申辦行動電話門號：    │偽造「乙○」、「恒旭科技有│
│    │請書、暢打專案同意書  │0000000000            │限公司」之印文各3 枚      │
├──┼───────────┼───────────┼─────────────┤
│19  │威寶公司行動電話服務申│申辦行動電話門號：    │偽造「乙○」、「恒旭科技有│
│    │請書、暢打專案同意書  │0000000000            │限公司」之印文各3 枚      │
├──┼───────────┼───────────┼─────────────┤
│20  │威寶公司行動電話服務申│申辦行動電話門號：    │偽造「乙○」、「恒旭科技有│
│    │請書、暢打專案同意書  │0000000000            │限公司」之印文各3 枚      │
├──┼───────────┼───────────┼─────────────┤
│21  │威寶公司行動電話服務申│申辦行動電話門號：    │偽造「乙○」、「恒旭科技有│
│    │請書、暢打專案同意書  │0000000000            │限公司」之印文各3 枚      │
├──┼───────────┼───────────┼─────────────┤
│22  │威寶公司行動電話服務申│申辦行動電話門號：    │偽造「乙○」、「恒旭科技有│
│    │請書、暢打專案同意書  │0000000000            │限公司」之印文各3 枚      │
├──┼───────────┼───────────┼─────────────┤
│23  │威寶公司行動電話服務申│申辦行動電話門號：    │偽造「乙○」、「恒旭科技有│
│    │請書、暢打專案同意書  │0000000000            │限公司」之印文各3 枚      │
└──┴───────────┴───────────┴─────────────┘


司法院資訊處製作；財團法人民間司法改革基金會備份。
